【裁判字號】    97,訴,2227
【裁判日期】    971229
【裁判案由】    商業會計法
【裁判全文】
臺灣臺北地方法院刑事判決              97年度訴字第2227號
公  訴  人  臺灣臺北地方法院檢察署檢察官
被      告  蘇武牧羊餐飲股份有限公司
                      樓
兼  代表人  乙○○
上列被告等因商業會計法等案件，經檢察官提起公訴（97年度偵
字第19812號），本院判決如下：
    主  文
蘇武牧羊餐飲股份有限公司犯稅捐稽徵法第四十一條之逃漏稅捐
罪，科罰金新臺幣貳萬元，減為罰金新臺幣壹萬元。又犯稅捐稽
徵法第四十一條之逃漏稅捐罪，科罰金新臺幣貳萬元。應執行罰
金新臺幣貳萬伍仟元。
乙○○犯商業會計法第七十一條第一款之記入不實罪，處有期徒
刑參月，如易科罰金，以新臺幣壹仟元折算壹日。又犯稅捐稽徵
法第四十七條第一款之逃漏稅捐罪，處有期徒刑貳月，如易科罰
金，以新臺幣壹仟元折算壹日，減為有期徒刑壹月，如易科罰金
，以新臺幣壹仟元折算壹日。又犯稅捐稽徵法第四十七條第一款
之逃漏稅捐罪，處有期徒刑貳月，如易科罰金，以新臺幣壹仟元
折算壹日。應執行有期徒刑伍月，如易科罰金，以新臺幣壹仟元
折算壹日。
    事  實
一、乙○○係蘇武牧羊餐飲股份有限公司（設臺北市松山區○○
    ○路○段285號，下稱蘇武牧羊餐飲公司）負責人，為稅捐稽
    徵法之納稅義務人及商業會計法之商業負責人，係從事業務
    之人，蘇武牧羊餐飲公司則為納稅義務人。乙○○經營蘇武
    牧羊餐飲公司，與凱挺有限公司（下稱凱挺公司）、泊昀有
    限公司（下稱泊昀公司）並無實際銷貨交易，竟基於將不實
    事項記入帳冊及逃漏營業稅之犯意，於民國96年2、3月間，
    在上址營業處所，透過甲○○（另結）介紹，向真實姓名年
    籍不詳綽號「KEVIN」之饒姓成年男子，以統一發票面額百
    分之5之代價，分2次購買凱挺公司（負責人黃博頌涉犯幫助
    逃漏稅捐之罪嫌，另案經臺灣臺中地方法院檢察署檢察官以
    97年偵字第15565號提起公訴）、泊昀公司（負責人謝浩州
    另案偵辦中）附表所示不實統一發票3張，作為蘇武牧羊餐
    飲公司之進貨憑證，並分別於96年3月15日、同年5月15日申
    報營業稅時，用以申報扣抵96年1、2月及96年3、4月銷項稅
    額新臺幣（下同）200萬元、161萬9,048元，並記入帳冊，
    以此不正當方法逃漏營業稅10萬元、8萬0952元，足以生損
    害於稅捐稽徵機關對於稅捐稽徵之正確性，並影響國家稅收
    課徵之收入。
二、案經財政部臺灣省中區國稅局移送臺灣臺中地方法院檢察署
    檢察官陳請臺灣高等法院檢察署檢察長令轉臺灣臺北地方法
    院檢察署檢察官偵查起訴。
    理  由
一、前開事實，業據被告乙○○於本院準備程序及審理時坦承不
    諱（詳本院卷第21頁至25頁），並有共同被告甲○○偵查中
    之供述筆錄、凱挺公司專案申請檔統一發票查核名冊、財政
    部臺灣省中區國稅局東山稽徵所刑事案件告發書、凱挺公司
    開立買受人為被告蘇武牧羊餐飲公司不實發票影本共2張、
    泊昀公司開立買受人為被告蘇武牧羊餐飲公司不實發票影本
    1 張、被告蘇武牧羊餐飲公司96年1、2月銷售額與稅額申報
    書影本、被告蘇武牧羊餐飲公司96年3、4月銷售額與稅額申
    報書影本、被告蘇武牧羊餐飲公司承諾書影本、財政部臺北
    市國稅局松山分局處分書Ｚ0000000000000號影本、臺灣臺中
    地方法院檢察署檢察官97年度偵字第15565號起訴書等附卷
    可稽。事證明確，被告犯行堪予認定，應依法論科。
二、核被告蘇武牧羊餐飲公司所為，均係犯稅捐稽徵法第41條之
    罪，被告乙○○所為，係犯商業會計法第71條第1款之將不
    實事項記入會計帳冊罪及稅捐稽徵法第47條第1款、第41條
    之公司負責人為納稅義務人以不正當方法逃漏稅捐罪，其2
    次利用不知情之成年會計人員犯商業會計法第71條第1款之
    將不實事項記入會計帳冊罪，均為間接正犯，且為接續犯，
    僅應論以一罪。被告蘇武牧羊餐飲公司2次之逃漏稅捐行為
    ，均為可分，依法予以分論併罰。本件犯罪發生時，因牽連
    犯之規定已廢除，自無適用之餘地，且即使於舊法時期，因
    被告乙○○係被告蘇武牧羊餐飲公司負責人，為蘇武牧羊餐
    飲公司以不正當方法逃漏稅捐，非稅捐稽徵法第41條之犯罪
    或受罰主體，乃依同法第47條第1款之規定，代替公司受徒
    刑之處罰，自與其本身所犯之商業會計法第71條第1款之將
    不實事項記入會計帳冊罪，亦不具牽連犯關係。又公司為法
    人非自然人，自無概括犯意存在，故即使於舊法時期，公司
    以不正當方法逃漏稅捐，亦不可能成立連續犯，該公司負責
    人因而代罰，亦不應成立連續犯（最高法院92年度臺上字第
    4025號判決意旨參照）。是被告乙○○所涉違反稅捐稽徵法
    第47條第1款、第41條之公司負責人為納稅義務人以不正當
    方法逃漏稅捐罪嫌，既係因其為公司之負責人，而非犯罪之
    主體，被告僅為代罰性質，其坦承代罰責任之違反稅捐稽徵
    法第41條之罪，與自己所犯商業會計法第71條第1款之將不
    實事項記入會計帳冊罪犯意各別，行為互殊，應予以分論併
    罰。又被告蘇武牧羊餐飲公司、乙○○2次逃漏營業稅所犯
    上開各罪，均犯意各別，亦應予以分論併罰。爰審酌被告蘇
    武牧羊餐飲股份有限公司、乙○○因一時失慮、貪圖小利、
    犯罪所生危害不大及於偵、審中坦承犯罪，犯後態度尚可等
    一切情狀，分別量處如主文所示之刑，對處有期徒刑之刑者
    ，並均分別諭知易科罰金之折算標準。被告蘇武牧羊餐飲公
    司、乙○○所為上揭犯罪之第一次犯罪時間為96年3月15日
    （被告乙○○所犯商業會計法第71條第1款之將不實事項記
    入會計帳冊罪，因論以接續犯之一罪，其犯罪時間至96年5
    月15日始終止，故不適用減刑之規定），而中華民國九十六
    年罪犯減刑條例於96年6月15日通過，並自96年7月16日開始
    施行，查其等之第一次犯罪行為係在96年4月24日以前所為
    ，且經本院宣告有期徒刑1年6月以下之刑，而無同條例第3
    條規定不予減刑之情形，均合於減刑之條件，依該條例第2
    條第1項第3款、第7條第1項規定減其宣告刑2分之1，再依刑
    法第51條第5款、第7款之規定，分別定其應執行刑如主文。
三、如附表所示編號1、2、3之統一發票3張，雖供被告等犯罪之
    用，惟既以之作為報稅之附件並已交付稅捐單位，即為該單
    位所有，已不屬於被告所有，又非違禁物，與沒收之法律規
    定不符，自不得予以沒收，附此敘明。
據上論斷，應依刑事訴訟法第273條之1第1項、第299條第1項前
段，商業會計法第71條第1款，稅捐稽徵法第41條、第47條第1款
，刑法第11條前段、第41條第1項前段、第51條第5款、第7款，
刑法施行法第1條之1，中華民國九十六年罪犯減刑條例第2條第1
項第3款、第7條，判決如主文。
本案經檢察官申心蓓到庭執行職務。
中    華    民    國    97    年    12    月    29    日
                  刑事第十三庭  法  官  張文俊
以上正本證明與原本無異。
如不服本判決，應於收受送達後10日內向本院提出上訴書狀，並
應敘述具體理由；其未敘述具體上訴理由者，應於上訴期間屆滿
後20日內，向本院補提理由書（均應按他造當事人之人數附繕本
），「切勿逕送上級法院」。
                                書記官  陳鳳瀴
中    華    民    國    97    年    12    月    29    日
附錄本案論罪科刑法條全文：
商業會計法第71條
商業負責人、主辦及經辦會計人員或依法受託代他人處理會計事
務之人員有下列情事之一者，處5年以下有期徒刑、拘役或科或
併科新臺幣60萬元以下罰金：
一、以明知為不實之事項，而填製會計憑證或記入帳冊。
二、故意使應保存之會計憑證、會計帳簿報表滅失毀損。
三、偽造或變造會計憑證、會計帳簿報表內容或毀損其頁數。
四、故意遺漏會計事項不為記錄，致使財務報表發生不實之結果
。
五、其他利用不正當方法，致使會計事項或財務報表發生不實之
結果。
稅捐稽徵法第41條
（逃漏稅捐之處罰）
納稅義務人以詐術或其他不正當方法逃漏稅捐者，處5年以下有
期徒刑、拘役或科或併科新台幣6萬元以下罰金。
稅捐稽徵法第47條
（法人或非法人團體負責人之刑責）
本法關於納稅義務人、扣繳義務人及代徵人應處徒刑之規定，於
左列之人適用之：
一、公司法規定之公司負責人。
二、民法或其他法律規定對外代表法人之董事或理事。
三、商業登記法規定之商業負責人。
四、其他非法人團體之代表人或管理人。
附表：
┌─┬──────┬─────┬──────┬─────┬────┐
│編│開立日期    │發票號碼  │銷售金額    │營業稅額  │公司名稱│
│號│            │          │            │          │        │
├─┼──────┼─────┼──────┼─────┼────┤
│ 1│96年1月30日 │RU00000000│   950,000元│  47,500元│凱挺公司│
├─┼──────┼─────┼──────┼─────┼────┤
│ 2│96年2月16日 │RU00000000│  1050,000元│  52,500元│凱挺公司│
├─┼──────┼─────┼──────┼─────┼────┤
│ 3│96年3月2日  │SU00000000│  1619,048元│  80,952元│泊昀公司│
├─┴──────┴─────┼──────┼─────┼────┤
│合計                        │3,619,048 元│ 180,952元│        │
└──────────────┴──────┴─────┴────┘


司法院資訊處製作；財團法人民間司法改革基金會備份。
